【裁判字號】    98,上易,169
【裁判日期】    980408
【裁判案由】    家暴傷害
【裁判全文】
臺灣高等法院臺南分院刑事判決
上  訴  人  臺灣嘉義地方法院檢察署檢察官
被      告  丁○○
輔  佐  人  丙○○
上列上訴人因被告家暴傷害案件，不服臺灣嘉義地方法院97年度
易字第421號中華民國97年12月31日第一審判決（起訴案號：臺
灣嘉義地方法院檢察署97年度偵字第3665號），提起上訴，本院
判決如下：
    主      文
原判決撤銷。
丁○○共同傷害人之身體，處拘役伍拾日，如易科罰金以新台幣
壹仟元折算壹日。
    事      實
一、丁○○係己○○之姑姑，2人間具有家庭暴力防治法第3條第
    4款所定之家庭成員關係，2人平時相處不睦，於民國（下同
    ）97年5月6日下午9時20分至下午9時27分左右（公訴人誤載
    為9時30分左右)，在己○○位於嘉義縣六腳鄉灣北村15鄰灣
    北188號住宅前，因丁○○與一名不詳姓名之二、三十歲之
    成年男子路過上址，丁○○以石頭丟擲己○○所飼養之家犬
    ，遭己○○頂嘴，丁○○與該不詳姓名之成年男子即基於共
    同傷害己○○身體之犯意聯絡，由該不詳姓名之二、三十歲
    之成年男子抓住己○○之胸前衣領，丁○○則以右手掌摑己○○之左臉頰，致己○○受有臉部挫傷及擦傷之傷害。
二、案經己○○訴由嘉義縣警察局朴子分局報請臺灣嘉義地方法
    院檢察署檢察官偵查起訴。
    理      由
壹、程序方面：
    按被告以外之人於審判外之陳述，雖不符刑事訴訟法第一百
    五十九條之一至第一百五十九條之四之規定，而經當事人於
    審判程序同意作為證據，法院審酌該言詞陳述或書面陳述作
    成時之情況，認為適當者，亦得為證據。當事人、代理人或
    辯護人於法院調查證據時，知有第一百五十九條第一項不得
    為證據之情形，而未於言詞辯論終結前聲明異議者，視為有
    前項之同意，刑事訴訟法第一百五十九條之五定有明文。查
    本件被告及輔佐人於言詞辯論終結前，除證人己○○、甲○
    之警詢筆錄外，對於下述本院採為認定犯罪事實依據之各項
    供述及書面證據之證據能力，均未聲明異議，復經本院於審
    理時逐一提示予被告表示意見，本院審酌該等證據之取得過
    程並無瑕疵，與本案待證事實間復具有相當之關聯性，以之
    為本案證據並無不當，自得採為本件認定事實之基礎，至於
    證明力如何，則為本院自由裁量、判斷之範圍，合先敘明。
貳、實體方面：
一、訊據被告丁○○矢口否認涉有傷害犯行，辯稱：伊未經過己○○家，亦未打己○○云云。經查：
  (一)上開犯罪事實，業據證人即告訴人己○○於原審結證稱「被
    告拿石頭丟我家的小狗，我就到屋外問被告為何丟我家的狗
    ，有一個年輕男子衝出抓我的胸口衣服，被告就用右手打我
    的左臉頰，打了一下」（見原審卷第52頁)，核與現場目擊
    證人甲○於本院審理中具詰證述「法官問：97年5月6日晚上
    9時30分，你有沒有看到丁○○用手掌摑己○○的臉頰？證
    人甲○答：有，當時我剛洗完澡出來，我看到有一男子約二
    、三十歲左右捉住己○○的胸前衣領，丁○○手摑己○○左
    臉頰。是在庭的丁○○當時用手掌摑己○○的左臉頰之人（
    證人當庭指認）」之情節相符（見本院98年4月1日審理筆錄
    )，復有行政院衛生署朴子醫院診斷證明書1紙在卷可資佐證
    ，足證被告丁○○確有於上開時地與該不詳姓名之二、三十
    歲之成年男子基於共同傷害之犯意聯絡抓住己○○之胸前衣
    領，丁○○則以右手掌摑己○○之左臉頰，致己○○受有臉
    部挫傷及擦傷之傷害等之事實已甚為明確。
  (二)又本案被告丁○○有打傷告訴人己○○左臉頰之事實，雖經
    告訴人己○○及證人甲○於偵查中 (偵字第3665第6頁－第8
    頁)、原審 (原審卷第52頁－68頁)及本院審理時 (98年4月1
    日審理筆錄)指證被告丁○○確有打傷告訴人己○○左臉事
    實之時間為97年5月6日下午9時30分左右，核與證人即執勤
    之警員林宏穎於原審證稱於9時27分接到被告丁○○受戊○○及己○○所騷擾之報案電話，約十分鐘內到場處理，而現
    場並未見到戊○○及己○○，但曾告訴被告可以提告 (原審
    卷第91頁至第92頁)等情，核與本案告訴人己○○所指訴及
    證人甲○之證述被告丁○○係於該日下午9時30分左右毆傷
    己○○之時間點不合，但依常時以觀，當事人間在發生打架
    時，應不會也不會故意去注意當時是時間點，只是要接受警
    詢時才會講出案發時大概係何時？或報案時警察記錄時才會
    記載時間。又告訴人己○○於原審交互詰問時已明確證述：
    「（檢察官問：是否確定是九時三十分還是左右被打）九時
    三十分左右，我是看電視才知道。我都看新聞台。時間我不
    是很確定」；證人甲○於交互詰問時，亦已明確證述：「（
    辯護人問：你在警訊說證人己○○在九時三十分被打是否正
    確？）我沒有看時間，沒有辦法確定，會說那個時間是因為
    當時在看『愛』，剛好演完差不多九點半」，均已證明告訴
    人被打傷之時間並不確定是在當晚九時三十分。因此本件告
    訴人己○○受被告丁○○毆打後，由戊○○及己○○父子跑
    到丁○○家中理論時，雖然丁○○報警記載之時間為97年5
    月6日下午9時27分，亦不能為被告丁○○有利之認定，因此
    本院認定本件案發時間應在97年5月6日下午9時20分至下午9
    時27分左右，而非在該日下午9時30左右；又告訴人與證人
    之陳述有部分前後不符，或相互間有所歧異時，究竟何者為
    可採，法院乃得本其自由心證予以斟酌，非謂一有不符或矛
    盾，即應認其全部均為不可採信，尤其關於行為動機、手段
    及結果等之細節方面，告訴人之指陳，難免故予誇大，證人
    之證言，有時亦有予以渲染之可能，然其基本事實之陳述，
    若果與真實性無礙時，則仍非不得予以採信（最高法院74年
    臺上字第1559號判例參照）。
  (三)又告訴人己○○於警詢時雖稱被告丁○○用拳頭毆打其左臉
    頰，於原審及本院審理時則稱被告丁○○以手掌打其左臉頰
    ，且於揮手掌時曾以手指抓傷左臉頰，告訴人之指訴前後雖
    稍有不一致。惟查，告訴人己○○所述被打傷之用語雖非完
    全一致，但告訴人己○○確有被毆打之基本事實並無變異，
    而係經由交互詰問之過程，將被告丁○○傷害行為更加完整
    陳述，例如告訴人己○○於交互詰問時更詳述被告丁○○以
    手掌揮打其左臉頰時，手指有抓到臉部，證人甲○於原審交
    互詰問時亦證述告訴人臉上有流血、臉有紅腫、有一撇的痕
    跡，證人盛惠珍於原審審理時證稱：「（檢察官問：當時己○○臉上傷勢？）臉上有傷痕，看起來好像是被指甲抓到，
    有點紅紅有稍微流血」等語，證人戊○○於審理時證稱：「
    己○○左臉頰稍微紅紅，稍微流血，有一道刮痕」等語，均
    係經由原審交互詰問過程，將被告打傷告訴人之細節、告訴
    人所受傷害之情形，更加完整描述，因此不能認為於警詢之
    簡要詢問時用語稍有不同，即認為有何嚴重瑕疵 (原審卷第
    89 頁－102頁)。
  (四)對於不詳男子有共同參與部分；告訴人己○○雖於警詢時稱
    ：「只知道是住在丁○○附近」，而於原審審理時則稱：「
    不知道住在何處」，二者僅是表達方式有異，對於該名男子
    實際住處，告訴人己○○確實不知，其陳述前後並無不符之
    處。又該名男子確實有抓住告訴人己○○胸口衣服乙節，迭
    經告訴人己○○及證人甲○於偵查、原審及本院審理時證述
    甚詳在卷，足證確有該不詳姓名之二、三十歲之成年男子與
    被告丁○○有共同犯意之聯絡及行為之分擔，起訴書未載該
    不詳姓名之男子有共同犯意之聯絡，尚有未洽。
  (五)又被告丁○○所舉之證人乙○○於本院審理中結證雖稱「
    法官問：97年5月6日晚上9時30分，丁○○用手掌摑己○○
    的臉頰，你知不知道？證人乙○○答：我五點多左右下班回
    到家差不多六點左右，到晚上十點左右，我家鐵門拉下來，
    我和我母親都沒有出門」、「法官問：97年5月6日晚上6點
    左右到10點左右，你能確定丁○○都沒有出屋外嗎？證人乙○○答：確定，97年5月6日晚上6點左右到10點左右我母親
    丁○○都沒出門，因為我們二人都坐在我家客廳吃水果、聊
    天看電視」等情（見本院98年4月1日審理筆錄)，惟依證人
    乙○○上開之證述97年5月6日晚上6點左右到10點左右伊母
    親丁○○都沒出門以觀，核與本案被告丁○○有於上開時間
    前往毆打己○○之情節不符，況證人乙○○係被告丁○○之
    女兒，亦不可能做出不利其母之證詞，因此證人乙○○所於
    原審及本院所為之證詞，顯然係坦護其母丁○○所為之詞，
    尚難採信。
二、綜上所述，被告丁○○有上開傷害之犯行，已彰彰明甚，其
    所辯，顯係事後卸責之詞，不足採信，被告犯行應堪認定。
三、核被告丁○○所為，係犯刑法第277條第1項之傷害罪嫌，屬
    家庭暴力防治法第2條第2款之家庭暴力罪，應依法論科。又
    被告丁○○與一名不詳姓名之二、三十歲之成年男子就上開
    傷害罪，有犯意之聯絡及行為之分擔，應係共同正犯。
四、原審法院未詳細調查，並詳為勾稽全案證據調查所得加以審
    究，亦未就不違背經驗法則與論理法則之法理加以推理，即
    為被告丁○○無罪判決諭知，容有未洽，公訴人上訴意旨亦
    執此指摘原判決諭知被告無罪不當，為有理由，自應由本院
    將原判決撤銷改判。爰審酌被告犯後，仍始終矢口否認，顯
    無悔悟等情，量處如主文第二項所示之刑，並諭知如易科罰
    金之折算標準。
據上論結，應依刑事訴訟法第369條第一項前段、第364條、第
299條第一項前段，刑法第28條、第277條第1項、第41條第1項，
刑法施行法第1條之1，判決如主文。
本案經檢察官李傳來到庭執行職務。
中    華    民    國    98    年    4     月    8     日
                  刑事第五庭    審判長法  官  楊明章
                                      法  官  戴勝利
                                      法  官  顏基典
以上正本證明與原本無異。
不得上訴。
                                      書記官  呂嘉文
中    華    民    國    98    年    4     月    8     日
【附錄】本判決論罪科刑法條：
刑法第277條：
傷害人之身體或健康者，處三年以下有期徒刑、拘役或一千元以
下罰金。
犯前項之罪因而致人於死者，處無期徒刑或七年以上有期徒刑；
致重傷者，處三年以上十年以下有期徒刑。


司法院資訊處製作；財團法人民間司法改革基金會備份。
